【裁判字號】    97,交抗,834
【裁判日期】    970926
【裁判案由】    聲明異議
【裁判全文】
臺灣高等法院臺中分院交通事件裁定     97年度交抗字第834號
抗 告 人即
原處分機關  交通部公路總局臺中區監理所豐原監理站
法定代理人  甲○○
受處分人    乙○○
上列抗告人因聲明異議案件，不服臺灣臺中地方法院中華民國97
年7月9日裁定（97年度交聲字第1974號，原處分案號：交通部公
路總局臺中區監理所豐原監理站中華民國97年6月27日豐監稽違
字第裁63-HC0000000號裁決書），提起抗告，本院裁定如下：
    主  文
抗告駁回。
    理  由
一、抗告意旨略以：
  (一)法務部中華民國（下同）95年5月25日法律字第0950700393
    號函以：「……行政罰法（以下簡稱本法）業於今（95）年
    2月5日施行，本法第26條規定：『一行為同時觸犯刑事法律
    及違反行政法上義務規定者，依刑事法律處罰之。但其行為
    應處以其他種類行政罰或得沒入之物而未經法院宣告沒收者
    ，亦得裁處之。（第1項）前項行為如經不起訴處分或為無
    罪、免訴、不受理、不付審理之裁判確定者，得依違反行政
    法上義務規定裁處之。（第2項）』」準此，一行為同時構
    成刑事罰與行政罰者，除有本法第26條但書規定之情形外，
    行政機關應將涉及刑事部分移送該管司法機關，依刑事法律
    處罰之；如司法機關就刑事案件為不起訴處分、或為無罪、
    免訴、不受理、不付審理之裁判確定者，應通知原移送之行
    政機關（本法第32條規定參照），俾使原移送之行政機關得
    依違反行政法上義務規定裁處之。又上開規定所稱『不起訴
    處分』，包括『緩起訴處分』，前經本部於94年7月28日召
    開行政罰法諮詢小組第1次會議決議在案。……。」，認「
    不起訴處分」包括「緩起訴處分」。
  (二)本站抗告係依據交通部公路總局97年6月27日路監交字第097
    1003690號函轉交通部95年7月17日交路字第09750006986號
    函（「……法務部行政罰法諮詢小組第1次會議紀錄既已明
    確結論略以：『緩起訴者乃附帶條件的不起訴處分，亦即是
    不起訴的一種』在案，當依該部上開函釋結論及行政罰法第
    26條第2項規定辦理……。）辦理。
  (三)請維持本站97年6月27日豐監稽違字第裁63-HC0000000號裁
    決之罰鍰部分：裁罰鍰新台幣（下同）3萬元。
二、按汽車駕駛人，駕駛汽車經測試檢定有酒精濃度超過規定標
    準者，處15,000元以上60,000元以下罰鍰，並當場移置保管
    其車輛及吊扣其駕駛執照一年；因而肇事致人受傷者，並吊
    扣其駕駛執照2年；汽車駕駛人有飲用酒類後其吐氣所含酒
    精濃度超過每公升0.25毫克以上者，不得駕車，道路交通管
    理處罰條例第35條第1項第1款、道路交通安全規則第114條
    第2款及違反道路交通管理事件統一裁罰標準表分別定有明
    文。再按，一行為同時觸犯刑事法及違反行政法上義務規定
    者，依刑事法處罰之，但其行為應處以其他種類行政罰或得
    沒入之物而未經法院宣告沒收者，亦得裁處之；前開行為如
    經不起訴處分或無罪、免訴、不受理、不付審理之裁判確定
    者，得依違反行政法上義務規定裁處之，行政罰法第26條定
    有明文。可知，如一行為同時觸犯行政罰與刑事法律時，就
    科處罰鍰之部分應依刑事法律處罰之，除該行為經不起訴處
    分或無罪、免訴、不受理、不付審理之裁判「確定」者，方
    得另依行政罰科處罰鍰。又依行政罰法第26條之立法理由觀
    之：「一行為同時觸犯刑事法律及違反行政法上義務規定時
    ，由於刑罰與行政罰同屬對不法行為之制裁，而刑罰之懲罰
    作用較強，故依刑事法律處罰，即足資警惕時，實無一事二
    罰再處行政罰之必要。且刑事法律處罰，由法院依法定程序
    為之，較符合正當法律程序，應予優先適用。但罰鍰以外之
    沒入或其他種類行政罰，因兼具維護公共秩序之作用，為達
    行政目的，行政機關仍得併予裁處。」，故在處罰目的相同
    且處罰方式相同時，若依刑事法律處罰，即足資警惕時，實
    無為一事二罰再處行政罰之必要。
三、經查：
  (一)本件受處分人乙○○（以下簡稱為「受處分人」）於民國96
    年2月25日21時10分許，於酒後騎乘車牌號碼KBZ-088號重型
    機車，在臺中縣大甲鎮○○路21號前，因「酒駕，經警方呼
    氣酒測為0.49MG/L，致人受傷」，為臺中縣警察局交通隊大
    甲交通小隊員警以其有違反道路交通管理處罰條例第35條第
    1項第1款（舉發通知單漏引第1項第1款）規定之行為，逕行
    製作台中縣警察局中縣警交字第HC0000000號舉發違反道路
    交通管理事件通知單予以舉發並交付予受處分人，抗告人即
    原處分機關交通部公路總局臺中區監理所豐原監理站（以下
    簡稱為「抗告人」）依道路交通管理處罰條例第35條第1項
    第1款及違反道路交通管理事件統一裁罰基準及處理細則第
    41條、第43條及第67條之規定，以交通部公路總局臺中區監
    理所豐原監理站豐監稽違字第裁63-HC0000000號裁決書裁處
    受處分人罰鍰新臺幣3萬元（駕駛執照已執行吊扣），有上
    開舉發通知單及裁決書影本各1份在卷可憑（見臺灣臺中地
    方法院97年度交聲字第1974號卷第3頁、第7頁）。而受處分
    人異議意旨略以：本案經臺灣臺中地方法院檢察署檢察官為
    緩起訴處分確定，並依刑事訴訟法第253條之2諭命伊支付新
    臺幣5萬元之緩起訴處分金，惟豐原監理站仍對伊裁處罰鍰3
    萬元，此有違行政罰法第26條一事不二罰之立法意旨，且行
    政罰法第26條並無緩起訴處分之規定，何以豐原監理站逕採
    緩起訴處分比照不起訴處分而裁罰，伊已對於酒後駕車所造
    成之人身及經濟損失深感後悔，今後絕不再犯，請求撤銷豐
    原監理站關於罰鍰部分之處分，並為不罰之諭知等語。本件
    受處分人對其於上開時、地，酒後駕車肇事致人受傷，並測
    得其呼氣所含酒精濃度達每公升0.49毫克之違規行為，並不
    爭執，復有台中縣警察局舉發違反道路交通管理事件通知單
    影本附卷可稽，是受處分人違規之事實堪以認定。
  (二)受處分人上開酒後駕車致人受傷行為，即係一行為同時觸犯
    刑法第185條之3之公共危險罪與道路交通管理處罰條例第35
    條第1項第1款之酒醉駕車之行政罰，依上開規定，自應依刑
    事法律之刑法第185條之3規定處罰。而受處分人關於此次酒
    後駕車致人受傷之行為，業經臺灣臺中地方法院檢察署檢察
    官於96年6月25日以96年度偵字第6490號為緩起訴處分確定
    ，命受處分人應向國庫支付5萬元，其緩起訴期間業於97年6
    月24日期滿，未經撤銷等情，此有緩起訴處分書、臺灣臺中
    地方法院檢察署自行收納款項統一收據影本各1份在卷可稽
    （見臺灣臺中地方法院97年度交聲字第1974號卷第4頁、第
    5頁）。依行政罰法第26條之立法理由所示：一行為同時觸
    犯刑事法律及違反行政法上義務規定時，由於刑罰與行政罰
    同屬對不法行為之制裁，而刑罰之懲罰作用較強，故依刑事
    法律處罰，即足資警惕時，實無為一事二罰再處行政罰之必
    要。且刑事法律處罰，由法院依法定程序為之，較符合正當
    法律程序，應予優先適用。但罰鍰以外之沒入或其他種類行
    政罰，因兼具維護公共秩序之作用，為達行政目的，行政機
    關仍得併予裁處。從而，原審法院以本件受處分人所受之緩
    起訴處分與前揭行政罰法第26條第2項所規定之不起訴處分
    是否相當，即應視緩起訴之具體內容，在實質上與行政罰是
    否相當而定，非可一概而論。參酌刑事訴訟法第253條之2規
    定，檢察官為緩起訴處分，得命被告於一定期間內履行「向
    公庫或指定之公益團體支付一定之金額」，此一命被告為金
    錢給付之部分，應得被告之同意。命被告為金錢給付部分，
    並得為民事強制執行名義。檢察官課被告以上之負擔，由於
    此負擔雖非「刑罰」，但性質上可謂實質的制裁，且造成被
    告權利受限制之影響，因此就此部分而言，受處分人所受之
    具體緩起訴處分內容，與前揭規定之不起訴應非相當，本院
    經核並無違誤。
  (三)綜上所述，原審法院認受處分人上開駕駛重型機車經測試檢
    定有酒精濃度超過規定標準部分，因另犯刑法第185條之3酒
    醉駕車之公共危險罪，經臺灣臺中地方法院檢察署檢察官於
    96年6月25日以96年度偵字第6490號為緩起訴處分確定，命
    受處分人應向國庫支付5萬元，而道路交通管理處罰條例第
    35條所規定之裁處含有罰緩與吊扣駕照之處分，二者分屬行
    政罰法法理中之裁罰，含有對於過去違反義務行為處罰之秩
    序罰，以及對於預防將來再犯危險之管制罰；而前者對於過
    去義務違反而為秩序罰之目的與刑事制裁所欲達到保護交通
    安全之目的相同，二者既為相同之目的，則以前開緩起訴處
    分所為依刑事法律處罰之實質上制裁已足，無重複處罰之必
    要，原審法院因而認受處分人就此部分之異議為有理由，裁
    定原處分就此部分應予撤銷，另由原審法院為受處分人不罰
    之諭知，經核尚無不合。抗告意旨請求本院撤銷原裁定，更
    為適當之裁定，顯無可採，其抗告為無理由，應予駁回。
四、據上論斷，應依道路交通案件處理辦法第25條、第26條，刑
    事訴訟法第412條，裁定如主文。
中    華    民    國    97    年    9     月    26    日
             刑事第十一庭 審判長法  官  陳  朱  貴
                                法  官  郭  同  奇
                                法  官  胡  文  傑
上列正本證明與原本無異。
不得再抗告。
                                書記官  蔡  嘉   萍
中    華    民    國    97    年    9    月     26   日


司法院資訊處製作；財團法人民間司法改革基金會備份。
